臺灣板橋地方法院民事判決　　　　　　　　94年度親字第39號
原　　　告　丙○○
訴訟代理人　謝志明律師
被　　　告　甲○○
法定代理人　乙○○
右當事人間確認親子關係存在事件，於民國94年4 月18日經言詞
辯論終結，本院判決如左：
    主      文
確認原告丙○○與被告甲○○（男，民國86年5 月20日生）間之
親子關係存在。
訴訟費用由被告負擔。
    事實及理由
一、原告主張：被告在
    子，然實際上係原告與乙○○所生。當年，原告丙○○因與
    其夫陳飛鵬分居多年，另與乙○○同居，並懷孕生下被告，
    原告為避免被陳飛鵬控告，才商得原告胞姊楊琇惠同意，將
    被告之
    告丙○○，而非原告胞姊楊琇惠，原告胞姊楊琇惠雖然在戶
    任何親子血緣關係。鈞院前案（92年度親字第156 號）審理
    中，原告曾偕同被告、原告胞姊楊琇惠至三軍總醫院進行Ｄ
    ＮＡ血緣鑑定，結果顯示可以排除原告胞姊楊琇惠與被告間
    之親子血緣關係，而原告與被告之親子血緣關係則不能排除
    ，為釐清兩造間之親子血緣關係，實有確認之必要，爰依法
    提起本訴。並聲明：如主文所示。
二、被告方面：被告確實是原告與乙○○所生之子。並聲明：同
    意原告之請求。
三、按「確認法律關係之訴，非原告有即受確認判決之法律上利
    益者，不得提起之；確認證書真偽或為法律關係基礎事實存
    否之訴，亦同。前項確認法律關係基礎事實存否之訴，以原
    告不能提起他訴訟者為限」，民事訴訟法第247 條第1 項、
    第2 項定有明文。茲原告與被告間之親子關係是否存在，為
    定兩造間有無扶養、繼承等法律關係之基礎，故原告自得依
    該條規定提起一般確認之訴。
四、次按民事訴訟法第589 條之1 固規定「否認子女之訴，由夫
    起訴者，以妻及子女為共同被告；由妻起訴者，以夫及子女
    為共同被告。前項起訴，妻或夫死亡者，以子女為被告」，
    惟該條所指否認子女之訴，係依據民法第一千零六十三條所
    定「妻之受胎，係在婚姻關係存續中者，推定其所生子女為
    婚生子女。前項推定，如夫妻之一方能證明妻非自夫受胎者
    ，得提起否認之訴。但應於知悉子女出生之日起，一年內為
    之」（婚生子女之推定及否認）而起訴之情形；亦即，以妻
    於婚姻關係存續中「受胎」為前提，若子女並非妻於婚姻關
    係存續中受胎所生，則無該法條規定之適用。本件被告經登
    記為原告胞姊楊琇惠與乙○○之子，並非該條所指因受婚生
    子女推定而登記之故，而係因人為之錯誤申報所致，自無上
    開規定之適用，應屬民事訴訟法第247 條所定確認之訴之範
    疇，合先敘明。
五、原告主張其因與其夫陳飛鵬分居多年，另與乙○○同居，並
    懷孕生下被告，原告為避免被陳飛鵬控告，才商得原告胞姊
    楊琇惠同意，將被告之
    告之生母實為原告丙○○，而非原告胞姊楊琇惠，原告胞姊
    楊琇惠雖然在
    與被告之間並無任何親子血緣關係，本院前案（92年度親字
    第156 號）審理中，原告曾偕同被告、原告胞姊楊琇惠至三
    軍總醫院進行ＤＮＡ血緣鑑定，結果顯示可以排除原告胞姊
    楊琇惠與被告間之親子血緣關係，而原告與被告之親子血緣
    關係則不能排除之事實，業據原告提出
    年度親字第156 號民事判決書及確定證明影本、國防大學國
    防醫學院三軍總醫院附設民眾診療服務處診斷證明書、親子
    血緣鑑定報告書各一份為證，並經本院調閱上開民事卷宗查
    明，復為被告所自認無訛。再者，本院前案審理中之九十二
    年十二月五日原告偕同被告、原告胞妹丙○○前往三軍總醫
    院進行ＤＮＡ血緣關係鑑定，結果顯示可以排除原告胞姊楊
    琇惠與被告間之親子血緣關係，而原告丙○○與被告之親子
    血緣關係則不能排除之事實，亦有前開三軍總醫院診斷證明
    書暨親子鑑定報告書各二紙為證。準此，經上開科學鑑定之
    結果既可以排除原告胞姊楊琇惠與被告之親子血緣關係，且
    不能排除原告丙○○與被告之親子血緣關係，自堪認原告主
    張原告之胞姊非被告之生母，原告丙○○始為被告之生母等
    情，要屬真實，堪以採信。從而，原告據以請求確認其與被
    告間之親子關係存在，於法洵屬有據，應予准許。
六、訴訟費用裁判之依據：民事訴訟法第78八條，判決如主文。
中　　華　　民　　國　　94　　年　　5 　　月　 　2　　日
                  家事法庭  法　官　劉大衛
以上正本係照原本作成
如對本判決不服須於裁定送達後20日內向本院提出上訴狀
中　　華　　民　　國　　94　　年　　5 　　月　 　2　　日
                            書記官　李錦輝
